【裁判字號】    94,交簡上,112
【裁判日期】    950206
【裁判案由】    過失傷害
【裁判全文】
臺灣桃園地方法院刑事判決           94年度交簡上字第112號
上  訴  人  台灣桃園地方法院檢察署檢察官
被      告  乙○○
上列上訴人因被告過失傷害案件，不服本院交通法庭民國94年6
月30日所為94年度壢交簡字第547 號第一審刑事簡易判決（聲請
簡易判決處刑案號：94年度調偵字第135 號），提起上訴，本院
管轄之第二審合議庭判決如下：
    主  文
原判決撤銷。
乙○○因過失傷害人致重傷，處有期徒刑伍月，如易科罰金以
佰元折算壹日。緩刑貳年。
    事  實
一、乙○○於民國93年2 月17日晚間，駕駛車牌號碼JU-7156 號
    自用小客車，沿桃園縣中壢市○○路由中壢往觀音方向行駛
    ，於同日晚間11時15分許，行經桃園縣中壢市○○路1416號
    前，本應注意車前狀況並隨時採取必要之安全措施，以避免
    發生危險，而依當時為夜間、光線良好、柏油路面、無缺陷
    、無障礙物，亦無不能注意之情事，竟疏未注意及此，適有
    同向前方甲○○無照騎乘車牌號碼SMC-971 號輕型機車上搭
    載丙○○，原應注意機慢車不得侵入快車道，並不得在快車
    道上臨時停車，在劃有分向限制線（雙黃實線）之路段，不
    得迴車，且機車迴車前，應暫停並顯示左轉燈光或手勢，看
    清來往車輛，並注意行人通過，始得迴轉之規定，而依當時
    情形，為夜間有照明光線，路面狀況為乾燥、無缺陷、無障
    礙物且視距良好之情形，並無不能注意之情事，乃竟疏未注
    意，因欲迴車至對向車道，而於迴車前並未預先顯示左轉燈
    號或手勢，及看清有無往來車輛，即將所騎乘之車輛由慢車
    道侵入快車道，並暫停在劃有分向限制線禁止迴車路段之內
    側快車道上，等待對向車輛駛過後直接迴車，乙○○見狀後
    雖往右外側車道閃避，然已煞車不及，其所駕駛之車輛左前
    保險桿處，自後追撞前方由甲○○所騎乘之輕型機車車牌後
    輪蓋部位，造成甲○○人車倒地，丙○○則彈撞乙○○所駕
    駛上揭自小客車左前擋風玻璃後跌落地面，致甲○○因而受
    有第1 、第5 腰椎爆裂性骨折、額頭裂傷12公分等傷害，丙○○則受有頸椎損傷併四肢無力、左肱骨骨折、神經性膀胱
    炎、頸脊髓受傷、左側肱骨骨折、顏面骨骨折等傷害，導致
    四肢癱瘓、大小便失禁之重大難治傷害。乙○○肇事後主動
    向到場處理之桃園縣政府警察局交通隊中壢分隊黃卯生警員
    當場承認為肇事人，並接受審判。
二、案經丙○○訴由臺灣桃園地方法院檢察署檢察官及甲○○訴
    由桃園縣政府警察局平鎮分局報請臺灣桃園地方法院檢察署
    檢察官偵查聲請簡易判決處刑。
    理  由
一、上揭事實，業據被告乙○○於本院調查時坦認在卷，核與告
    訴人甲○○於警詢、檢察官訊問時、本院調查時及告訴代理
    人丁○○於檢察官訊問、本院調查時指訴情節相符。此外，
    並有臺灣桃園縣政府警察局交通隊中壢交通分隊道路交通事
    故現場圖、道路交通事故調查報告表(一)(二)（見臺灣桃園地方
    法院檢察署93年度偵字第17933 號卷第2 至4 頁）、現場及
    車損照片12張（見同上偵卷第9 至14頁）、臺灣省桃園縣區
    車輛行車事故鑑定委員會函暨附件桃鑑字第930531號鑑定書
    1 份（見臺灣桃園地方法院檢察署94年調偵字第135 號卷第
    6 至8 頁）可稽，而告訴人甲○○、丙○○分別受有上述傷
    害，亦有長庚紀念醫院診斷證明2 紙（見同上偵卷第23、24
    頁）及長庚紀念醫院（林口）分院94年5 月9 日 (94) 長庚
    院法字第0347號函在卷可憑。綜上各節所述，上揭事實，除
    被告上開不利己之自白外，並有前述補強證據足佐，足認被
    告自白與事實相符，應堪採信。
二、按汽車行駛時，駕駛人應注意車前狀況，並隨時採取必要之
    安全措施，道路交通安全規則第94條第3 項定有明文。又本
    件依道路交通事故現場圖、道路交通事故調查報告表(一)(二)所
    示，當時天候、道路狀況、視線等情狀並無任何不能注意之
    情形，被告竟疏未注意車前狀況，致其駕駛車牌號碼JU-715
    6 號自用小客車左前保險桿處，自後追撞前方由甲○○所騎
    乘之輕型機車車牌後輪蓋部位，造成甲○○人車倒地，丙○○則彈撞乙○○所駕駛上揭自小客車左前擋風玻璃後跌落地
    面，分別受有前述之傷害及重大難治傷害，自應負過失傷害
    、過失致重傷害之刑責。另參諸告訴人丙○○前揭診斷證明
    書，及長庚紀念醫院（林口）分院於94年5 月9 日以（94）
    長庚院法字第0347號函覆原審告訴人丙○○之傷勢，稱：依
    據病歷，邱君（丙○○）於93年2 月18日至本院就診治療，
    當時診斷為1.頸脊髓受傷、2.左側肱骨骨折、3.顏面骨骨折
    。94年4 月15日回診時，依病患當時病情評估，遺有四肢癱
    瘓、大小便失禁等障礙功能等情，是告訴人丙○○之傷應為
    重大難治傷害，可堪認定。而告訴人甲○○、丙○○所受上
    述傷害，又均為被告之過失行為所造成，被告過失行為與告
    訴人之傷害、重傷害結果間，應具有相當因果關係。
三、次按「汽車迴車時，應依左列規定：…二設有禁止迴車標誌
    或劃有分向限制線、禁止超車線、禁止變換車道線之路段，
    不得迴車。…五汽車迴車前，應暫停並顥示左轉燈光或手勢
    ，看清無來車輛，並注意行人通過，始得迴轉」、「機器腳
    踏車行駛之車道及轉彎，應依標誌或標線之規定行駛」、「
    標線依其型態原則上分類如左：一線條：以實線或虛線標繪
    於路面或緣石上，用以管制交通者，原則上區分如左：…(八)
    雙黃實線：設於路段中，用以分隔對向車道，並雙向禁止超
    車、跨越或迴轉」、「機器腳踏車應在道路最外側快車道及
    慢車道行駛，不得侵入快車道，並不得在快車道上臨時停車
    」，道路交通安全規則第99條第1 項第2 款、道路交通安全
    規則第106 條第2 款、第5 款、第111 條第1 項第1 款、第
    124 條第3 項、道路交通標誌標線號誌設置規則第149 條第
    1 項第8 款分別定有明文。經查，本件車禍事故發生後，由
    警員黃卯生到場處理，經其詢問各該當事人事禍發生之情形
    後，即於肇事現場草圖上繪製車禍發生後之現場圖及載明本
    件事故之經過，而被告就該肇事現場圖上所繪製之現場圖及
    所記載之事故經過均無意見，此有肇事現場圖1 件在卷可按
    （見發查卷第2 頁），並經證人黃卯生於原審中證述無訛（
    見本院94年度壢交簡字第54 7號卷第21頁），足證本件車禍
    係在發生劃有分向限制線（雙黃實線）之內側快車道路段，
    而告訴人甲○○於本院原審審理中亦證述：其當時騎乘機車
    從外側車道（慢車道）至內側車道（快車道），準備要轉彎
    至對向車道，因對向有車，其幾乎是靜止在快車道上等語（
    見台灣桃園地方法院檢察署93年度偵字第17933 號卷第5 頁
    、第30頁至第31頁、本院94年度壢交簡字第547 號卷第21頁
    ），則告訴人甲○○確有於前開時、地，因欲左轉迴車而將
    車暫停在劃有分向限制線禁止迴車之內側快車道上等情事，
    堪以認定。而依當時情形係晴天，夜間有照明之光線，路面
    為乾燥無缺陷亦無障礙物之柏油路面，視距良好等客觀情狀
    ，並無不能注意之情事，告訴人甲○○竟疏於注意，騎乘前
    開機車於迴車前，並未預先顯示左轉燈光或手勢，看清無來
    往車輛，即將車輛停在劃有分向限制線禁止迴車之上開肇事
    地點之由中壢市○○路往觀音方向內側車道上等待迴車，致
    被告見狀煞避不及自後追撞，肇致本件車禍，告訴人甲○○
    自難辭過失之責甚明。本件車禍資料經檢察官送請台灣省桃
    園縣車輛行車事故鑑定委員會鑑定結果，認定：「乙○○駕
    駛自小客車疏未注意車前狀況自後追撞前車為肇事原因。甲○○無肇事因素（無照駕駛有違規定）」等語 (見台灣桃園
    地方法院檢察署94年調偵字第135 號第8 頁）。惟告訴人甲○○在雙黃線路段之快車道上暫停等待迴轉違反道路交通安
    全規則第106 條第2 款、第111 條第1 項第1 款、第124 條
    第3 項之規定，且告訴人甲○○在迴車前，並未預先顯示左
    轉燈光或手勢，看清無往來車輛，其就車禍之發生亦有過失
    之情，揆諸前開說明，是前開鑑定意見認告訴人甲○○就本
    件車禍之發生無肇事因素部分為本院所不採；又駕駛執照為
    政府基於交通安全之維護所為之行政管理事項，單純未執有
    駕駛執照而行駛於道路上，並非必然會發生車禍肇事之結果
    ，是就本件車禍而言，告訴人甲○○未執有駕駛執照而騎乘
    機車與本件車禍之發生尚難認有相當因果關係，告訴人甲○○無照駕駛非為肇事原因（最高法院85年度台上字第797 號
    判決意旨參照），併此敘明。準此，告訴人甲○○騎乘機車
    於肇事當時侵入快車道且於快車道上暫停而欲跨越雙黃實線
    之分向限制線迴轉亦同為肇事之原因，已堪認定。
四、核被告所為，係犯刑法第284 條第1 項前段過失傷害罪、同
    條後段之過失致重傷害罪（經聲請人於原審更正起訴法條）
    。被告一過失行為致告訴人甲○○受有上述傷害、告訴人丙○○受有上述重大難治傷害，為一行為觸犯過失傷害罪、過
    失傷害致重傷害罪二罪名，屬想像競合，應從一重過失致重
    傷害罪處斷。被告於犯罪後未被發覺前，主動向到場處理之
    員警承認為肇事人，而接受審判，有桃園縣政府警察局交通
    隊中壢分隊黃卯生警員於93年2 月17日所填載道路交通事故
    肇事人自首情形紀錄表在卷可憑，並經證人黃卯生於原審到
    庭結證屬實，依刑法第62條前段減輕其刑。原審以被告罪證
    明確，據以論罪科刑，固無不當，本件檢察官循告訴人之請
    求提起上訴，指摘原審量刑過輕等語，惟被告所犯本件過失
    致重傷害罪之法定刑為1 年以下有期徒刑、拘役或500 元（
    按係銀元，現已提高10倍為5,000 元）以下罰金，原審以被
    告於肇事後留待員警到達現場配合處理，顯係以肇事者身份
    向警員自承犯罪，依刑法第62條前段自首之規定減輕其刑，
    並斟酌被告因行車不慎釀致本件車禍發生，已賠償告訴人所
    受損失之部分損害，及念被告無不良前科，足見其素行尚可
    等一切情狀，量處被告有期徒刑5 月，並諭知易科罰金之折
    算標準，其量刑妥適，並無過輕失據之情，上訴人循告訴人
    之請求，提起上訴，為無理由，應予駁回，惟告訴人甲○○
    對於本件車禍之發生亦有過失部分，原審於事實並未論及於
    此，尚有未當，原判決既有上述可議之處，自應由本院將原
    判決撤銷改判。爰審酌被告於本件車禍之過失程度，告訴人
    甲○○於肇事當時侵入且暫停於快車道上欲跨越雙黃實線之
    分向限制線，被告給付部分醫療費用，且於本院審理中與告
    訴人丙○○達成和解，及犯後坦承犯行之態度等一切情狀，
    量處如主文所示之刑，並諭知易科罰金之折算標準。末查，
    被告前未曾受有刑徒刑以上刑之宣告，有臺灣高等法院被告
    全國前案紀錄表1 份在卷可稽，其因一時疏慮，致罹刑章，
    經此偵審程序，當知所警惕，信無再犯之虞，且被告已與告
    訴人達成民事和解，並已給付告訴人新台幣120 萬元作為賠
    償告訴人丙○○所受損害，因之本院認所宣告之刑以暫不執
    行為適當，爰併宣告緩刑2 年，以啟自新。
據上論斷，應依刑事訴訟法第455 條之1 第1 項、第3 項、第36
4 條、第369 條第1 項前段、第299 條第1 項前段，刑法第284
條第1 項前段、後段、第55條、第62條前段、第41條第1 項前段
、第74條第1 款，罰金罰鍰提高標準條例第1 條前段、第2 條，
判決如主文。
本案經檢察官劉承武到庭執行職務。
中    華    民    國    95    年    2    月      6    日
                  刑事第四庭  審判長法  官  黃斯偉
                                    法  官  陳心婷
                                    法  官  張淑華
以上正本證明與原本無異。
本判決不得上訴。
                                    書記官  郭中明
中    華    民    國    95    年    2    月    6      日
附錄本案判決法條全文：
中華民國刑法第284條
(過失傷害罪)
因過失傷害人者，處六月以下有期徒刑、拘役或五百元以下罰金
，致重傷者，處一年以下有期徒刑、拘役或五百元以下罰金。
從事業務之人，因業務上之過失傷害人者，處一年以下有期徒刑
、拘役或一千元以下罰金，致重傷者，處三年以下有期徒刑、拘
役或二千元以下罰金。


司法院資訊處製作；財團法人民間司法改革基金會備份。
